---
title: "EP10"
author: "Anonymus"
date: "2024-06-03"
output: html_document
---

```{r setup, include=FALSE}
knitr::opts_chunk$set(echo = TRUE)
```

```{r}
# Se cargaron las librerías necesarias para desarrrollar la actividad de RLM
library(tidyverse)
library(caret)
library(car)
```



### Definir la semilla a utilizar, que corresponde a los últimos cuatro dígitos del RUN (sin considerar el dígito verificador) del integrante de menor edad del equipo.

```{r}
# Se definio la semilla según las instrucciones
semilla <- 5844
set.seed(semilla)

# Cargar los datos
data <- read.csv2("EP09 Datos.csv")
```


### Seleccionar una muestra aleatoria de 100 mujeres (si la semilla es un número par) o 100 hombres (si la semilla es impar), y separar 70 casos para trabajar en la construcción de modelos y 30 para su evaluación en datos no vistos.

```{r}
if (semilla %% 2 == 0) {
  muestra <- data %>% filter(Gender == 0) %>% sample_n(100)
} else {
  muestra <- data %>% filter(Gender == 1) %>% sample_n(100)
}

# Separar 70 casos para construcción de modelos y 30 para evaluación
train_index <- createDataPartition(muestra$Weight, p = 0.7, list = FALSE)
train_data <- muestra[train_index, ]
test_data <- muestra[-train_index, ]

```


### Seleccionar de forma aleatoria ocho posibles variables predictoras.

```{r}
set.seed(semilla)
predictoras <- sample(colnames(train_data)[1:23], 8)
```


### Seleccionar, de las otras variables, una que el equipo considere que podría ser útil para predecir la variable Peso (sin considerar la estatura), justificando bien esta selección.

```{r}
# En este caso, se selecciono Waist.Girth
variable_seleccionada <- "Waist.Girth"


# Argumento: En el ambito de la salud es comun el uso de este parametro. "La circunferencia de la cintura es un indicador importante del riesgo de enfermedades relacionadas con la obesidad. Medir la circunferencia de la cintura ayuda a identificar posibles riesgos de salud asociados con el exceso de grasa abdominal, que puede aumentar el riesgo de enfermedades cardíacas, diabetes tipo 2 y otras condiciones de salud " (Assessing Your Weight. (2023, June 9). Centers for Disease Control and Prevention. https://www.cdc.gov/healthyweight/assessing/index.html)
```


### Usando el entorno R y paquetes estándares1, construir un modelo de regresión lineal simple con el predictor seleccionado en el paso anterior.

```{r}
# Se construyo un modelo de regresión lineal simple con el predictor seleccionado
modelo_simple <- lm(Weight ~ get(variable_seleccionada), data = train_data)
```



### Usando herramientas estándares1 para la exploración de modelos del entorno R, buscar entre dos y cinco predictores de entre las variables seleccionadas al azar en el punto 3, para agregar al modelo de regresión lineal simple obtenido en el paso 5.
```{r}
# Se verificaron los nombres de las columnas en train_data
print(colnames(train_data))

# Aquí se creo el scope
scope <- ~ Biacromial.diameter + Biiliac.diameter + Bitrochanteric.diameter +
  Chest.depth + Chest.diameter + Elbows.diameter + Wrists.diameter +
  Knees.diameter + Ankles.diameter + Shoulder.Girth + Chest.Girth +
  Waist.Girth + Navel.Girth + Hip.Girth + Thigh.Girth + Bicep.Girth +
  Forearm.Girth + Knee.Girth + Calf.Maximum.Girth + Ankle.Minimum.Girth +
  Wrist.Minimum.Girth + Age # Excluyendo Gender y Height


# Construir el modelo inicial con la variable Waist.Girth
modelo_inicial <- lm(Weight ~ Waist.Girth, data = train_data)

# Realizar la selección escalonada
modelo_stepwise <- step(modelo_inicial, scope = scope, direction = "both")

# Evaluar el modelo resultante
summary(modelo_stepwise)

```

### Evaluar la bondad de ajuste (incluyendo el análisis de casos atípicos y casos influyentes) y la generalidad (condiciones para RLM) de los modelos y “arreglarlos” en caso de que presenten algún problema.

```{r}
# Evaluar el modelo de regresión lineal múltiple que es el modelo_stepwise
modelo_multiple <- modelo_stepwise

summary(modelo_multiple)

# Diagnóstico de residuos
par(mfrow = c(2, 2))
plot(modelo_multiple)

# Identificar casos atípicos y casos influyentes
influencePlot(modelo_multiple)

# Calcular residuos estudentizados
residuos_estudentizados <- rstudent(modelo_multiple)
plot(residuos_estudentizados, main = "Residuos Estudentizados", ylab = "Residuo Estudentizado", xlab = "Índice")
abline(h = c(-2, 2), col = "red", lty = 2)

# Diagnóstico de influencia
infl <- influence.measures(modelo_multiple)
summary(infl)


# Verificar la normalidad de los residuos
qqnorm(residuos_estudentizados)
qqline(residuos_estudentizados)

# Prueba de Shapiro-Wilk para normalidad
shapiro.test(residuos_estudentizados)

# Verificar homocedasticidad (varianza constante de los residuos)
ncvTest(modelo_multiple) 

spreadLevelPlot(modelo_multiple)
# Verificar multicolinealidad
vif(modelo_multiple)

# Arreglar el modelo en caso de problemas
# Ejemplo: Si hay multicolinealidad severa, se puede eliminar una de las variables con alto VIF


# Evaluar la bondad de ajuste del modelo múltiple en el conjunto de prueba
predicciones <- predict(modelo_multiple, newdata = test_data)
error_cuadratico_medio <- mean((test_data$Weight - predicciones)^2)
print(paste("Error cuadrático medio (MSE):", error_cuadratico_medio))

```

### Evaluar el poder predictivo del modelo con los datos no utilizados para construirlo.
```{r}
# Se evaluaa el poder predictivo del modelo con datos no utilizados para construirlo
set.seed(semilla)
validation_index <- createDataPartition(data$Weight, p = 0.3, list = FALSE)
validation_data <- data[validation_index, ]

predicciones_validacion <- predict(modelo_multiple, newdata = validation_data)
error_cuadratico_medio_validacion <- mean((validation_data$Weight - predicciones_validacion)^2)
print(paste("Error cuadrático medio en validación (MSE):", error_cuadratico_medio_validacion))

```


